【裁判字號】    95,聲判,6
【裁判日期】    950418
【裁判案由】    聲請交付審判
【裁判全文】
臺灣彰化地方法院刑事裁定              95年度聲判字第6號
聲  請  人  戊○○
即告訴人
代  理  人  康春田律師
被      告  甲○○
            乙○○
            丁○○
            丙○○
上列聲請人因告訴被告竊佔案件，不服臺灣高等法院臺中分院檢
察署檢察長中華民國九十五年一月五日駁回再議之處分（九十五
年度上聲議字第三九號），聲請交付審判，本院裁定如下：
    主  文
聲請駁回。
    理  由
一、聲請交付審判意旨如附件聲請狀所載。
二、按告訴人不服上級法院檢察署檢察長或檢察總長認再議為無
    理由而駁回之處分者，得於接受處分書後十日內委任律師提
    出理由狀，向該管第一審法院聲請交付審判；法院認為交付
    審判之聲請不合法或無理由者，應駁回之，刑事訴訟法第二
    百五十八條之一、第二百五十八條之三第二項前段分別定有
    明文。查本件聲請人戊○○以被告甲○○、乙○○、丁○○
    及丙○○等四人涉犯刑法第三百二十條第二項之竊佔罪嫌，
    於民國（下同）九十四年十二月十三日具狀向臺灣彰化地方
    法院檢察署檢察官提出告訴，經該檢察署檢察官於九十四年
    十一月十五日以九十四年度偵字第八六六四號為不起訴處分
    後，聲請人不服，聲請再議，亦經臺灣高等法院臺中分院檢
    察署檢察長九十五年一月五日以九十五年度上聲議字第三九
    號處分書，以聲請人再議為無理由而駁回再議，並於九十五
    年一月十一日送達該處分書予聲請人等情，此有臺灣高等法
    院臺中分院檢察署送達證書影本四紙附卷可參，是聲請人於
    九十五年一月二十日委任康春田律師聲請本件交付審判案件
    ，核與前開聲請程序之相關規定相符，合先敘明。
三、按刑事訴訟法第二百五十八條之一規定，告訴人得向法院聲
    請交付審判，此係對於檢察官不起訴或緩起訴裁量權制衡之
    一種外部監督機制，此時，法院僅在就檢察官所為不起訴或
    緩起訴之處分是否正確加以審查，以防止檢察機關濫權。依
    此立法精神，同法第二百五十八條之三第三項規定：法院就
    交付審判之聲請為裁定前，得為必要之調查等語，其所謂得
    為必要之調查，係指調查證據之範圍應以偵查中曾顯現者為
    限，不可就新提出之證據再為調查，亦不可蒐集偵查卷以外
    之證據，否則將與刑事訴訟法第二百六十條之再行起訴規定
    混淆不清（臺灣高等法院九十一年四月二十五日刑庭會議法
    律問題研討意見參照）。又法院於審查交付審判之聲請有無
    理由時，除認為告訴人所指摘不利被告之事證未經檢察機關
    詳為調查或斟酌，或不起訴處分書所載理由違背經驗法則、
    論理法則或其他證據法則者外，不宜率予交付審判（法院辦
    理刑事訴訟案件應行注意事項第一百一十八項參照）。至上
    開所謂告訴人所指摘不利被告之事證未經檢察機關詳為調查
    ，係指告訴人所提出請求調查之證據，檢察官未予調查，且
    若經調查，即足以動搖原偵查檢察官事實之認定及處分之決
    定，倘調查結果，尚不足以動搖原事實之認定及處分之決定
    者，仍不能率予交付審判。
四、經查：
  (一)聲請人原告訴意旨以：被告甲○○、乙○○、丁○○及丙○○四人，明知座落於彰化縣溪湖鎮○○段二三八地號土地，
    於九年間即為聲請人戊○○之祖母楊陳足所有，並將該筆土
    地連同座落其上之建物一併租予被告丙○○及甲○○之祖父
    即被告乙○○及張慶楠之父張春羊（已歿）使用，且遲未歸
    還。五十六年間該筆土地無故變更登記為被告四人所有，被
    告等竟意圖為自己不法之利益，竊佔上開土地，拒不返還，
    因認被告等均涉有刑法第三百二十條第二項之竊佔罪嫌等語
    。
  (二)臺灣彰化地方法院檢察署檢察官偵查終結後認為，按案件有
    追訴權時效完成情事者，應為不起訴處分，刑事訴訟法第二
    百二十五條第二款定有明文。又按刑法第三百二十條第二項
    之竊佔罪，係科處最重本刑五年有期徒刑之罪，依同法第八
    十條第一項第二款規定，其追訴時效期間為十年，而竊佔罪
    為即成犯，於其竊佔行為完成時犯罪即成立，以後之繼續竊
    佔乃狀態之繼續，而非行為之繼續（最高法院六十六年台上
    字第三一一八號判例參照），是自竊佔行為完成時起算，滿
    十年未予追訴，追訴權時效即算完成。訊據被告丙○○亦不
    否認自伊祖父張春羊時期起及居住於係爭土地上，是縱告訴
    人上開指述屬實，被告等之竊佔行為亦已逾十年以上，揆諸
    前揭法條規定及判例意旨，因認本件追訴權時效早已完成，
    而予以不起訴處分。
  (三)聲請人聲請再議意旨雖以：被告甲○○、乙○○、丁○○及
    丙○○四人，明知座落於彰化縣溪湖鎮○○段二三八地號土
    地，於九年間即為聲請人戊○○之祖母楊陳足所有，並將該
    筆土地連同座落其上之建物一併租予被告丙○○及甲○○之
    祖父即被告乙○○及張慶楠之父張春羊（已歿）使用，且遲
    未歸還。五十六年間該筆土地無故變更登記為被告四人所有
    ，被告等竟意圖為自己不法之利益，竊佔上開土地，拒不返
    還。並有日據時期有關上開土地登記為聲請人之祖母楊陳足
    所有之土地登記謄本可稽。另外，上開土地遭偽造文書部分
    ，亦經聲請人向彰化地方法院檢察署提出告訴。茲查，本案
    被告丙○○於偵訊時亦自承自其祖父張春羊時期起即居住於
    系爭土地上，參以上開日據時期土地登記謄本登記楊陳足為
    系爭土地之所有人，足證被告主觀上認知即已明知尚未有合
    法使用之權利，其不法竊佔之意圖甚明。再且，被告之祖母
    不識字不懂法律，加上被告等均有給付租金與楊陳足，致楊
    陳足自始被蒙蔽而不知系爭土地已遭被告等竊佔。是故，聲
    請人及聲請人之祖母楊陳足既不知悉且未經同意被告等之竊
    佔行為，則在聲請人在最近數月方知悉且未同意被告等之竊
    佔行為之情形下，為保障聲請人之權益及合法告訴權，自應
    以最近數月起算方為正確等語。然臺灣高等法院臺中分院檢
    察署駁回聲請人再議理由略謂：聲請人意旨認其知悉為僅數
    月追訴權時效未逾期云云，惟查刑法第八十條第二項規定，
    追訴權之項期間自犯罪成立之日起算，而本件聲請人主張被
    告等竊佔犯罪成立之時間為不論九年或五十六年，均已逾同
    法第八十條第一項之十年時效期間，聲請人應認以其知悉時
    間為準，核與刑法規定及最高法院六十六年台上字第三一一
    八號判例意旨不合，為無理由，原檢察官偵查結果，以時效
    消滅之理由為不起訴之處分，洵無不當，因而駁回其再議之
    聲請。
五、前開不起訴處分及駁回再議理由暨事證，業經本院調閱前開
    卷證核閱屬實，本件聲請人前開聲請交付審判之理由，前開
    不起訴處分書及駁回再議處分書皆已詳細論列說明，而檢察
    官為不起訴處分之理由，亦無何違背經驗法則、論理法則或
    其他證據法則之情事，本院認本件並無聲請人所指摘不利被
    告之事證未經檢察機關詳為調查或斟酌，或不起訴處分書所
    載理由違背經驗法則、論理法則或其他證據法則等得據以交
    付審判之事由存在，聲請人猶執前詞聲請交付審判，指摘原
    不起訴處分及駁回再議聲請之理由不當，復未能提出原偵查
    卷內所有之確切證據供本院調查參酌，揆諸依上開說明，本
    件交付審判之聲請為無理由，應予駁回。
六、依刑事訴訟法第二百五十八條之三第二項前段，裁定如主文
    。
中    華    民    國    95    年    4     月    18    日
                  刑事第一庭    審判長法  官  洪志賢
                                      法  官  姚銘鴻
                                      法  官  簡璽容
以上正本證明與原本無異。
本件不得抗告。
中    華    民    國    95    年    4     月    20    日
                                      書記官  王惠嬌


司法院資訊處製作；財團法人民間司法改革基金會備份。
